【裁判字號】    92,聲,835
【裁判日期】    920714
【裁判案由】    停止執行
【裁判全文】
臺灣臺中地方法院民事裁定  九十二年度聲字第八三五號
    聲  請  人  乙○○
    代  理  人  許蕙寶律師
                吳瑞堯律師
    相  對  人  甲○○
右當事人間聲請停止執行事件，本院裁定如左：
    主      文
聲請人供擔保新臺幣伍拾萬柒仟佰柒拾伍元後，本院九十二年度執字第一七一三八
號執行事件中，關於對「聲請人應將坐落台中市西屯區○○○段第一四二四之三地號
土地上增建部分遷讓交還相對人」部分中如附圖所示Ｂ、Ｃ、Ｄ、Ｅ增建部分之強制
執行程序，於本院九十二年度重訴字第四九九號債務人異議之訴事件判決確定或撤回
起訴前，應暫予停止。
聲請人其餘聲請駁回。
聲請程序費用由聲請人負擔。
    理      由
一、本件聲請意旨略以：本院民國九十二年度執字第一七一三八號聲請人與相對人間
    遷讓房屋強制執行事件（下稱本件強制執行事件），相對人請求聲請人應將坐落
    台中市西屯區○○○段第一四二四之三地號土地（下稱系爭土地）及其上門牌號
    碼台中市○○區○○路八十七號之房屋全部及其增建部分遷讓交還相對人，業經
    本院於九十二年六月十一日實施強制執行，除系爭土地上之辦公室、車庫、地磅
    、廁所及洗手台等增建部分（下稱系爭增建部分）尚未點交於相對人外，其餘部
    分則已點交相對人。又系爭增建部分為第三人蘇憲全所有，且蘇憲全係於執行名
    義成立後與聲請人訂立同意使用書，同意由聲請人使用系爭增建部分，聲請人並
    已向本院提起債務人異議之訴，倘本件強制執行事件之執行程序不停止，聲請人
    必將受難以彌補之損害，為此聲請提供擔保後請准停止本件強制執行程序等語。
二、按有回復原狀之聲請或提起再審或異議之訴，或對於和解為繼續審判之請求，或
    提起宣告調解無效之訴，撤銷調解之訴，或對於許可強制執行之裁定提起抗告時
    ，法院因必要情形，或依聲請定相當並確實之擔保，得為停止強制執行之裁定，
    強制執行法第十八條第二項定有明文。又法院依強制執行法第十八條第二項定擔
    保金額而准許停止強制執行之裁定者，該項擔保係備供債權人因停止執行所受損
    害之賠償，其數額應依標的物停止執行後，債權人未能即時受償或利用該標的物
    所受之損害額，或其因另供擔保強制執行所受之損害額定之，非以標的物之價值
    或其債權額為依據（最高法院九十一年度台抗字第四二九號、八十七年度台抗字
    第五八○號、八十七年度台抗字第五二九號、八十六年度台抗字第四四二號裁定
    意旨參照）。
三、本件強制執行事件目前尚未終結，且聲請人就本件強制執行事件中之系爭增建部
    分業已對相對人提起債務人異議之訴，現由本院九十二年度重訴字第四九九號債
    務人異議之訴事件審理中，為兩造所不爭執，且經本院依職權調取上開強制執行
    及債務人異議之訴等卷宗查明屬實。惟本件相對人係請求聲請人應將系爭土地上
    之系爭增建部分遷讓交還相對人，而系爭增建部分中，僅如附圖所示Ｂ（即車庫
    中之南面部分）、Ｃ（即辦公室）、Ｄ（即廁所及洗手台）、Ｅ（即地磅）等增
    建部分係坐落於系爭土地上，至如附圖所示Ａ即車庫中之北面部分，則係坐落於
    系爭土地旁之第一四二三地號土地上，此有本院囑託臺中市中興地政事務所測繪
    之複丈成果圖附卷可證。從而，本件就系爭增建部分中如附圖所示Ｂ、Ｃ、Ｄ、
    Ｅ增建部分，倘聲請人能提供相當並確實之擔保，自得聲請裁定為停止執行。至
    如附圖所示Ａ部分因非坐落於系爭土地上，自不在本件所得聲請停止執行之範圍
    內，合先敘明。
四、經查，系爭增建部分中如附圖所示Ｂ、Ｃ、Ｄ、Ｅ增建部分面積合計為三百零七
    平方公尺，又系爭土地每平方公尺公告現值為新臺幣（下同）九千六百七十四元
    、相對人權利範圍為二分之一，有土地登記謄本附於本院九十一年度中簡字第二
    九一二號民事卷可憑、臺中市中興地政事務所上開複丈成果圖附卷可證，是如附
    圖所示Ｂ、Ｃ、Ｄ、Ｅ增建部分坐落之系爭土地價額，為一百四十八萬四千九百
    五十九元（307×9,674÷2＝1,484,959元）。次按租用土地建築房屋之土地租金
    以不超過土地申報總價額年息百分之十為限，土地法第一百零五條、第九十七條
    第一項定有明文，在他人土地設立地上物之情形，依理應同此解釋。本院審酌相
    對人未能即時利用系爭增建部分中如附圖所示Ｂ、Ｃ、Ｄ、Ｅ增建部分之系爭土
    地可能受有相當於租金之損害額，認應以上述如附圖所示Ｂ、Ｃ、Ｄ、Ｅ增建部
    分坐落之系爭土地價額年息百分之十計算即：每月相當於租金一萬二千三百七十
    五元之損害額為適當（1,484,959×10%÷12＝12,375元，元以下四捨五入）。其
    次，參諸本案訴訟至二審終結其期間推定為三年四個月（參照各級法院辦案期限
    實施要點第二條規定民事通常程序第一審審判案件期限一年四個月、民事第二審
    審判案件期限二年）之情，本院認聲請人所應供之擔保金額以五十萬七千三百七
    十五元為適當（12,375元×41月＝507,375元）。又相對人固以自己名義，訴請
    聲請人應將系爭土地及其上門牌號碼台中市○○區○○路八十七號之房屋全部及
    其增建部分遷讓交還相對人，並經本院臺中簡易庭判決相對人獲勝訴確定，惟於
    上開本案訴訟中相對人就系爭土地所有之利益，係以相對人就系爭土地應有部分
    二分之一為核算標準，此觀本院九十一年度中簡字第二九一二號民事案卷卷附裁
    判費審核單、九十一年十二月九日民事判決自明，是本件自應依相對人就系爭土
    地應有部分二分之一為核算供擔金額之基礎，始屬妥適，附此敘明。
五、相對人固陳稱：系爭增建部分後方之土地每月租金為七萬元，可作為本件核算供
    擔保金額之參考，並舉租賃契約書影本一件為證。惟相對人另方面則自陳上開租
    賃契約書所載之土地位置與系爭增建部分並不相同，且其土地面積為何亦不清楚
    等語明確。是自無從逕依上開租賃契約書所載土地之每月租金，作為本件核算供
    擔保金額之依據。
六、又相對人陳稱：系爭土地所在位置之土地公告現值包括每平方公尺一萬八千元、
    四千二百元二部分，系爭土地登記謄本所載之公告現值，係綜參上述二現值而規
    定為每平方公尺九千六百七十四元，而系爭增建部分係位於每平方公尺一萬八千
    元之土地上，故本件應以每平方公尺一萬八千元作為核算供擔保金額之基礎等語
    。惟查，相對人就系爭土地之應有部分為二分之一，有如前述，則系爭土地未為
    分割前，相對人之權利並非侷限於共有物即系爭土地之特定部分上，自應就系爭
    土地之整體評價其現值，始屬妥當。是相對人陳稱本件應以系爭增建部分之實際
    位置，以每平方公尺一萬八千元評價該部分之現值，為屬無據，並無可採。
七、綜上所述，系爭增建部分中如附圖所示Ｂ、Ｃ、Ｄ、Ｅ增建部分，本院認聲請人
    所應供之擔保金額以五十萬七千三百七十五元為適當，爰裁定如主文第一項所示
    。至系爭增建部分中如附圖所示Ａ增建部分，因非坐落於系爭土地上亦即非屬本
    件強制執行事件之範圍內，是此部分聲請人聲請停止執行，為無理由，應予駁回
    ，爰裁定如主文第二項所示。
據上論結，本件聲請為一部有理由，一部無理由，依強制執行法第十八條第二項、第
三十條之一，民事訴訟法第九十五條、第七十九條但書，裁定如主文。
中      華      民      國    九十二    年      七      月      十四    日
                                  臺灣臺中地方法院民事第五庭
~B法      官  何世全
右為正本係照原本作成
如對本裁定抗告須於裁定送達後十日內向本院提出抗告狀
中      華      民      國    九十二    年      七      月      十六    日
~B法院書記官


司法院資訊處製作；財團法人民間司法改革基金會備份。
